臺灣基隆地方法院基隆簡易庭小額民事判決
111年度基小字第1441號
原      告  旺旺友聯產物保險股份有限公司


法定代理人  劉自明  
訴訟代理人  盧奕翔  
            劉育辰  
被      告  簡福田  



上列當事人間請求損害賠償事件，本院於民國111年7月28日言詞
辯論終結，判決如下：
    主  文
被告應給付原告新臺幣捌仟伍佰肆拾陸元，及自民國一百一十一
年七月十五日起至清償日止，按年息百分之五計算之利息。
訴訟費用新臺幣壹仟元由被告負擔。
本判決得假執行。
    事實及理由要領
一、按訴狀送達後，原告不得將原訴變更或追加他訴，但擴張或
    減縮應受判決事項之聲明者，不在此限，民事訴訟法第255
    條第1項第3款定有明文。查原告起訴時原聲明請求被告應給
    付原告新臺幣(下同)19,487元及自起訴狀繕本送達翌日起至
    清償日止，按年息5%計算之利息，嗣於本院111年4月28日言
    詞辯論期日當庭變更其請求本金金額為8,546元，核屬減縮
    應受判決事項之聲明，揆諸上開規定，應予准許。
二、被告經合法通知，未於言詞辯論期日到場，核無民事訴訟法
    第386條所列各款情形，依民事訴訟法第436條之23、第436
    條第2項、第385條第1項前段之規定，准原告之聲請，由其
    一造辯論而為判決。
三、原告起訴主張：
　　被告於民國109年6月25日11時11分許，駕駛車號000-00號營
    業用小客車(下稱被告車輛），沿基隆市仁愛區忠一路右一
    車道行駛，行經忠一路12號前，未讓直行車通行，並注意安
    全距離，即貿然自右一車道向左變換至同向中間車道，而不
    慎擦撞原告所承保、訴外人胡美雪所有，並由訴外人周書豪
    駕駛，當時沿同向中間車道行駛於被告車輛左前方之車號00
    0-0000號自用小客車(下稱系爭車輛)，致系爭車輛左後車身
    受損(下稱系爭事故)，經送廠修復後，支出修復費用新臺幣
    (下同)19,487元(包含工資616元、零件12,495元、烤漆6,37
    6元)，原告已悉數賠付被保險人。又上開損害乃肇因於被告
    之不法過失侵權行為所致，被告自應依法負損害賠償之責。
    再系爭車輛係於104年12月出廠，迄至109年6月25日因系爭
    事故受損時止，使用期間已逾4年半，故前開零件部分修復
    費用經扣除折舊後為1,554元，加計前開工資、烤漆費用後
    ，被告應賠償之修復費用應為8,546元。爰依保險法第53條
    、民法第184條、第191條之2之規定提起本件訴訟，並聲明
    ：被告應給付原告8,546元，及自起訴狀繕本送達被告之翌
    日起至清償日止，按年息5%計算之利息。
四、被告經合法通知，未於言詞辯論期日到庭，亦未提出書狀為
    任何陳述或答辯。
五、經查，原告主張之上開事實，業據其提出行車執照、基隆市
    警察局道路交通事故當事人登記聯單、初步分析研判表、國
    都汽車股份有限公司中和服務廠估價單、統一發票及汽車險
    理賠計算書等件影本為證，並有基隆市警察局以111年5月12
    日基警交字第1110039576號函檢附之A3類道路交通事故調查
    報告表、基隆市警察局第一分局忠二路派出所員警工作紀錄
    簿、初步分析研判表、系爭事故現場照片等附卷可稽。而被
    告經合法通知，既未到場答辯，復未提出書狀作何聲明或陳
    述，自堪信原告上開主張為真實。
六、按變換車道時，應讓直行車先行，並注意安全距離；汽車行
    駛時，駕駛人應注意車前狀況，並隨時採取必要之安全措施
    ，道路交通安全規則第98條第1項第6款、第94條第3項分別
    定有明文。次按因故意或過失，不法侵害他人之權利者，負
    損害賠償責任；汽車、機車或其他非依軌道行駛之動力車輛
    ，在使用中加損害於他人者，駕駛人應賠償因此所生之損害
    ，但於防止損害之發生，已盡相當之注意者，不在此限；又
    被保險人因保險人應負保險責任之損失發生，而對於第三人
    有損失賠償請求權者，保險人得於給付賠償金額後，代位行
    使被保險人對於第三人之請求權；但其所請求之數額，以不
    逾賠償金額為限，民法第184條第1項前段、第191條之2、保
    險法第53條第1項亦均有明定。被告於上揭時、地駕駛車輛
    向左變換車道時，本應注意其左側車道有無直行車使其先行
    ，並注意與鄰車之間隔及車前狀況，且系爭事故發生當時天
    候晴、日間自然光線、路面鋪設柏油、乾燥、無缺陷、無障
    礙物、視距良好等節，有前揭現場照片在卷可憑，足見被告
    無不能注意之情事，竟疏未注意即貿然向左變換至系爭車輛
    行駛之忠一路中間車道，而擦撞系爭車輛左後車身，致生系
    爭事故，堪認被告確有過失，又被告並未舉證證明其對於防
    止損害之發生，已盡相當之注意，且被告之過失行為與系爭
    車輛所受損害間有相當因果關係，應對系爭車輛所受損害負
    侵權行為損害賠償責任，另原告既已依保險契約給付系爭車
    輛之修復費用，自得依上開法律規定代位行使對被告之損害
    賠償請求權，請求被告賠償上開修復系爭車輛之費用。
七、第按損害賠償祇應填補被害人實際損害，保險人代位被害人
    請求損害賠償時，依保險法第53條第1項規定，如其損害額
    超過或等於保險人已給付之賠償金額，固得就其賠償之範圍
    ，代位請求賠償，如其損害額小於保險人已給付之賠償金額
    ，則保險人所得代位請求者，即祇以該損害額為限(最高法
    院65年台上字第2908號判例意旨、83年度台上字第806號判
    決意旨參照)。再按損害賠償，除法律另有規定或契約另有
    訂定外，應以填補債權人所受損害及所失利益為限；基於同
    一原因事實受有損害並受有利益者，其請求之賠償金額，應
    扣除所受之利益，民法第216條第1項、第216條之1分別定有
    明文。而所謂所受損害，即現存財產因損害事實之發生而被
    減少(最高法院48年台上字第1934號判例要旨參照)。本件被
    告就系爭事故之發生為有過失乙節，業如前述，揆諸前揭規
    定，其自應就系爭車輛因此所生之損害，負賠償責任。而查
    ，原告主張系爭車輛受有損害，經送修後支出必要修復費用
    共19,487元之事實，固如前述。然查，原告既自承系爭車輛
    因系爭事故受損之損害，應以上開修復費用扣除零件折舊之
    金額計算(見本院111年7月28日言詞辯論筆錄)，則其請求被
    告賠償之損害，自應扣除以新零件更換受損舊零件之折舊額
    。又按營利事業所得稅查核準則第95條第8項規定，固定資
    產提列折舊採用定率遞減法者，以一年為計算單位，其使用
    期間未滿一年者，按實際使用之月數相當於全年之比例計算
    之，不滿一月者，以一月計之方法計算。而依行政院所發布
    之固定資產耐用年數表及固定資產折舊率表，自用小客車之
    耐用年數為5年，依定率遞減法每年應折舊369/1000。查系
    爭車輛為104年12月出廠，有行車執照影本在卷可稽，則該
    車迄至109年6月25日因系爭事故受損時止，使用期間為4年6
    月，則原告請求之修理材料費用即零件費用12,495元，依上
    開標準計算之折舊額為10,899元【計算式：第1年折舊額：1
    2,495元×0.369＝4,611元；第2年折舊額：(12,495元－4,611
    元)×0.369＝2,909元；第3年折舊額：(12,495元－4,611元－2,
    909元)×0.369＝1,873元；第4年折舊額：(12,495元－4,611元
    －2,909元－1,873元)×0.369＝1,145元；第5年折舊額：(12,49
    5元－4,611元－2,909元－1,873元－1,145元)×0.369×1/2＝361元
    ；折舊額合計為：4,611元＋2,909元＋1,873元＋1,145元＋361
    元＝10,899元】，扣除折舊額後，原告所得請求之修理材料
    費用應為1,596元【計算式：12,495元－10,899元＝1,596元】
    ，加上不應折舊之工資616元、烤漆6,376元，原告所得請求
    之修復費用合計8,588元【計算式：1,596元＋616元＋6,376元
    ＝8,588元】。原告就系爭車輛因系爭事故所受損失請求被告
    賠償8,546元，既未逾上開其得請求之金額，自應准許。
八、末按給付有確定期限者，債務人自期限屆滿時起，負遲延責
    任；給付無確定期限者，債務人於債權人得請求給付時，經
    其催告而未為給付，自受催告時起，負遲延責任。其經債權
    人起訴而送達訴狀，或依督促程序送達支付命令，或為其他
    相類之行為者，與催告有同一之效力，民法第229條第1項、
    第2項分別定有明文。又遲延之債務，以支付金錢為標的者
    ，債權人得請求依法定利率計算之遲延利息。但約定利率較
    高者，仍從其約定利率；應付利息之債務，其利率未經約定
    ，亦無法律可據者，週年利率為5%，民法第233條第1項、第
    203條亦有明文。本件原告請求被告給付損害賠償額之債權
    ，並無確定期限，應自被告受催告時起，始負遲延責任。從
    而，原告依侵權行為損害賠償之法律關係，請求被告給付8,
    546元，及自起訴狀繕本送達翌日即111年7月15日起至清償
    日止，按年息5%計算之利息，自屬有據，應予准許。
九、本判決係適用小額訴訟程序所為被告敗訴之判決，依民事訴
    訟法第436條之20之規定，應依職權宣告假執行，爰依職權
    宣告之。
十、據上論結，本件原告之訴為有理由，依民事訴訟法第436條
    之19第1項、第436條之20、第436條之23、第436條第2項、
    第87條第1項，判決如主文。
中　　華　　民　　國　　111 　年　　8 　　月　　11　　日
                  基隆簡易庭法　官　姚貴美　　　　　
以上正本係照原本作成。
對於本件判決如有不服，應於收受送達後20日內向本院提出上訴
書狀，上訴於本院合議庭，並按他造當事人之人數附具繕本。
當事人之上訴，非以判決違背法令為理由不得為之，上訴狀應記
載上訴理由，表明下列各款事項：
㈠原判決所違背之法令及其具體內容。
㈡依訴訟資料可認為原判決有違背法令之具體事實。
  如委任律師提起上訴者，應一併繳納上訴審裁判費。
中　　華　　民　　國　　111 　年　　8 　　月　　11　　日
                            書記官　陳彥端